臺灣高等法院刑事判決
109年度上易字第1298號
上  訴  人  臺灣宜蘭地方檢察署檢察官
被      告  吳英福


上列上訴人因被告竊盜案件，不服臺灣宜蘭地方法院109年度易
字第132號，中華民國109年6月10日第一審判決（起訴案號：臺
灣宜蘭地方檢察署109年度偵字第980號），提起上訴，本院判決
如下：
    主  文
原判決撤銷。
吳英福犯竊盜罪，處拘役伍拾日，如易科罰金，以新臺幣壹仟元
折算壹日。未扣案之犯罪所得即鴿子叁隻均沒收，於全部或一部
不能沒收或不宜執行沒收時，均追徵其價額。
    事  實
一、吳英福意圖為自己不法所有，並出於竊盜之犯意，於民國10
    8年12月9日11時54分許，行經宜蘭縣○○鎮○○路000○00號王鳳
    雅住處前，見王鳳雅所有放置於其住處前空地之鴿籠未鎖，
    竟徒手竊取王鳳雅所有之鴿子3隻，將之抱藏於外套內後，
    駕駛所有之車牌號碼0000-00號自用小客車離去。嗣經王鳳
    雅之配偶林信忠翌（10）日早上餵養鴿子時發覺鴿籠空著，
    察覺有異，告知王鳳雅調閱監視錄影畫面察看，報警處理，
    為警循線查悉上情。
二、案經宜蘭縣政府警察局礁溪分局報告臺灣宜蘭地方檢察署檢
    察官偵查起訴。　　
    理  由
壹、證據能力部分：
    本案下列所引用之非供述證據，均與本案事實具有自然關聯
    性，且核屬書證性質，又查無事證足認有違背法定程序或經
    偽造、變造所取得等證據排除之情事，復均經依刑事訴訟法
    第165條踐行書證之調查程序，檢察官、被告對此部分之證
    據能力亦均不爭執，堪認均有證據能力。
貳、實體部分：
一、訊據被告固坦承有於前揭時、地行經告訴人住處前而為監視
    錄影器攝得一情，惟否認有竊盜犯行，辯稱：我肚子北本來
    就這長這樣，當天我是去找住在告訴人家隔壁的朋友游文國
    ，因為在等朋友換衣服，所以才往旁邊的空地抽菸，後來友
    人說不想出去吃飯，就離開等語。經查：
  ㈠被告於前揭時間駕駛車牌號碼0000-00號自用小客車前往告訴
    人住處前方停放，並下車行經告訴人住處往鴿籠方向前行之
    事實，業據被告坦承在卷（見偵查卷第7至8、44頁；原審卷
    第27至29頁；本院卷第44、86至87頁），並經證人即告訴人
    之配偶林信忠於本院審理時證稱：我每天早上餵鴿子，鴿籠
    都沒鎖，有一天早上起來發現有兩個分別各有一隻鴿子的籠
    子空了，還有一個有六隻鴿子的籠子，裡面有一隻黑色的沒
    有了，所以我就知道少三隻鴿子，這些鴿子是作種用的，我
    跟我太太講調監視攝影機，看到被告，因為他之前有來找我
    買鴿子，但我沒有賣他，所以我認得他，看到他經過我家往
    鴿舍方向走，後來感覺他離開時，衣服看起來鼓鼓的，雙手
    捧著肚子，好像有裝東西，走過去我隔壁的隔壁間門口，他
    車子停那邊，開車後門好像有放東西，車子開了就走，我就
    叫我太太報案，鴿子不見那天就是監視錄影器照到的那天等
    語（見本院卷第81至83頁），復有竊案現場圖、監視器翻拍
    畫面、車輛詳細資料報表、檢察官勘驗監視錄影畫面之勘驗
    筆錄可參（見偵查卷第19至28、47頁），此部分事實，首堪
    認定。
  ㈡被告雖以前詞置辯，惟：
　　⒈經比較被告往返鴿舍前、後，從告訴人住家前面經過時所
      攝得之監視錄影畫面，顯示：被告身著黑色夾克、黑色長
      褲、腳穿露趾拖鞋，於螢幕時間為「11:54:20」至「11:5
      4:28」時，以手插褲袋之姿，往鴿舍方向步行過去，而於
      「11:57:25」至「11:57:33」間返回車輛停放處時，胸前
      至腹部之處明顯隆起，雙手則改放夾克外，以捧腹之姿置
      於腹部突起處下緣，並於「11:57:57」開啟左後座車門等
      情，有前引之監視錄影畫面擷圖及檢察官之勘驗筆錄可參
      （見偵查卷第20至24頁背面、第47頁）。以彼時入冬，案
      發地點氣候寒涼，被告復自承當時很冷、風很大等語（見
      原審卷第29頁；本院卷第44、87頁），則被告於朝鴿舍方
      向前進過程中，尚需手插褲袋以取暖，卻於3分鐘後，不
      畏風寒，將雙手改置夾克之外，捧於腹部下緣前行，而其
      胸至腹部間亦突然明顯變大隆起，顯有增添物品藏於懷中
      甚明，則被告辯稱其本身肚子本來就這麼大等語，應無足
      採信。
　　⒉再者，就被告何以會行經告訴人住處門前，朝告訴人鴿舍
      方向前行之原因，被告先於警詢時陳稱，到該處訪友時，
      會習慣性地往鴿舍旁邊空地走走等語（見偵查卷第7頁背
      面），嗣於原審時則辯稱：我是到該處空地抽菸等語（見
      原審卷第28頁背面），前後已有不同。再就被告返回所駕
      車輛未直接坐上駕駛座離去，反而係開啟駕駛座後方車門
      之理由，其先於偵查中辯稱：我是為將放在後車箱的礦泉
      水倒掉，所以開後車廂去喬等語（見偵查卷第44頁），迄
      本院審理時則改口稱：我去告訴人家那邊砍草，我把油放
      在後座，油倒了，我去把它弄起來等語（見本院卷第84頁
      ），兩相比較，更是大相逕庭。被告辯詞之可信度，誠屬
      有疑。
　　⒊又以被告車輛、被告訪友之友人住家、告訴人住處與鴿舍
      之相對位置觀察，案發時，被告車輛係平行停放於告訴人
      住處面對馬路之右前方處，被告友人之住處位於告訴人住
      處右側，鴿舍則位於告訴住家左側，鴿舍再過去只是空地
      ，別無其他人家，要到鴿舍後面才有別間住戶等情，業據
      證人林信忠到庭證述明確（見本院卷第83頁），並有現場
      圖附卷可參（見偵查卷第19頁），被告既自稱因為訪友之
      故而前往，以其所駕車輛停放處以及友人住處均位在告訴
      人住家右側來看，被告顯無行經告訴人住家前面，並往告
      訴人住家左側之鴿舍走過去之必要，是其於斯時行經步行
      路線，已與常情未合。參以被告亦於本院審理時坦稱其確
      實曾向證人林信忠表明買鴿意願等語（見本院卷第87頁）
      ，而遭證人林信忠為留鴿種所拒，已如前述，顯見被告非
      無竊盜鴿子之動機。
　　⒋而遭竊之3隻鴿子，均裝設在未上鎖之鴿籠中，其中有兩隻分別單獨一隻一籠放置，另隻係與其他五隻同籠放置等情，已經證人林信忠證述同前，證人林信忠更於審理中證稱：籠子沒有很大，鴿子能跑的地方不多，要抓很容易，要的話十幾秒就可以抓一隻，抓了就放在衣服裡面，沒有帶東西也可以抓，抓個5、6隻也有辦法等語（見本院卷第83頁）。是以被告往返鴿舍雖僅約3分鐘，但要從沒有上鎖之鴿籠內抓取鴿子3隻，顯非難事，因此，亦無從自被告往返鴿舍間之久暫，為有利於被告之認定。
    ⒌至於被告前往案發地點，是否為找友人吃飯未果即行離去一節，無解於被告前開竊盜鴿子犯行之認定。且依竊案現場圖及現場照片所示，鴿舍雖緊鄰一斜坡，斜坡上去即為一空地，該空地並延伸至鴿舍後方、位處較高處之其他住家門前，然案發當時除被告之前開異常舉措外，未有他人從空地沿斜坡潛入鴿舍行竊之跡證，綜整上開證據，亦難僅以通往鴿舍尚有其他道路之情形，遽為有利於被告之認定，而認本案非被告所為，附此敘明。
  ㈢綜上，被告所辯各節，均係事後卸責之詞，委無足採；本案
    事證明確，被告上開犯行洵堪認定，應予依法論科。
二、論罪：
    核被告所為，係犯刑法第320條第1項之竊盜罪。
叁、撤銷原判決之理由及量刑之說明：　　
一、原審未予詳究，認無證據證明被告有竊盜犯行，而為被告無
    罪之諭知，疏未慮及告訴人確有遭竊鴿子3隻，業經證人林
    信忠證述明確；且被告就前往案發地點及離去前開啟後座車
    門整理物品之說詞，前後矛盾相左，已非無疑；佐以被告經
    監視器錄得往返鴿舍間之身形明顯有異；其於短時間內竊取
    窄小鴿籠內鴿子3隻並非難事，尚難僅以還有其他道路通往
    鴿舍一情，遽為有利於被告之認定，因此，綜合上開直接、
    間接證據，本於推理作用而為判斷，已達於一般人均可得確
    信被告有竊取告訴人家中鴿子3隻犯行之程度，足認被告確
    實有不法所有之意圖，與竊盜之犯意及犯行，檢察官據此提
    起上訴，指摘原判決不當，為有理由，自應由本院予以撤銷
    改判。
二、科刑之理由：
    爰審酌被告體格健全，具有謀生能力，卻不思正途獲取財物
    ，欲不勞而獲，竊取他人飼養之鴿子，任意破壞他人財產權
    ，其行為誠屬不該，及其犯後否認犯行之態度，且尚未與被
    害人達成和解、賠償損害，兼衡被告之犯罪動機、目的、徒
    手竊取藏於身之犯罪手段、素行、自陳受有國中教育之智識
    程度，以及已婚、小孩已成年之家庭經濟生活狀況僅能勉強
    維持（參偵查卷第7頁調查筆錄「受詢問人」欄所載）等一
    切情狀，量處如主文第2項所示之刑，並諭知易科罰金之折
    算標準。
三、沒收部分：
　　按犯罪所得，屬於犯罪行為人者，沒收之，於全部或一部不能沒收或不宜執行沒收時，追徵其價額。刑法第38條之1第1 項前段、第3項定有明文。查被告為上開竊盜行為之犯罪所得係鴿子共3隻，均未扣案，皆應依刑法第38條之1第1項前段、第3項之規定宣告沒收，於全部或一部不能沒收或不宜執行沒收時，追徵其價額。　　
據上論斷，應依刑事訴訟法第369條第1項前段、第364條、第299
條第1項但書，刑法第320條第1項、第41條第1項、第38條之1第1
項前段、第3項，刑法施行法第1條之1第1項，判決如主文。
本案經檢察官江佩蓉提起公訴、檢察官張學翰提起上訴，檢察官
林宏松到庭執行職務。
中　　華　　民　　國　　109 　年　　9 　　月　　29　　日
　　　　　　　　　刑事第二十一庭審判長法　官  許宗和
　　　　　　　　　　　　　　　　　    法　官  章曉文
                                      法  官  黃玉婷
以上正本證明與原本無異。
如不服本判決，應於收受送達後20日內向本院提出上訴書狀，其
未敘述上訴之理由者並得於提起上訴後20日內向本院補提理由書
（均須按他造當事人之人數附繕本）「切勿逕送上級法院」。
                                      書記官  傅國軒
中　　華　　民　　國　　109 　年　　9 　　月　　29　　日
中華民國刑法第320條
意圖為自己或第三人不法之所有，而竊取他人之動產者，為竊盜
罪，處5年以下有期徒刑、拘役或50萬元以下罰金。
意圖為自己或第三人不法之利益，而竊佔他人之不動產者，依前
項之規定處斷。
前二項之未遂犯罰之。